臺灣高等法院刑事判決　　　　　　　　　　　　　九十二年度上易字第三二九號
　　上　訴　人
　　即　被　告　丙○○
　　選任辯護人　何啟熏律師
右上訴人因恐嚇取財案件，不服臺灣桃園地方法院九十一年度易字第二三一二號，中
華民國九十二年九月十日第一審判決（起訴案號：臺灣桃園地方法院檢察署九十一年
度偵字第二一一二八號），提起上訴，本院判決如左：
　　主　文
原判決撤銷。
丙○○無罪。
    理　由
一、公訴意旨略以：被告丙○○與甲○○係朋友關係，甲○○於民國八十九年五月間
    ，得知被告急需用錢，適見路邊化名「林代書」之貸款廣告，乃告知被告，被告
    因信用不佳，為使萬泰商業銀行核發擔保消費性貸款，乃夥同姓名不詳之成年男
    子偽造任職證明等文件，為萬泰銀行發覺，而訴請臺灣臺北地方法院檢察署偵辦
    （嗣經該署於八十九年十月三十日以八十九年度偵字第一０八三八號、一九三五
    六號提起公訴，經臺灣臺北地方法院於九十年十一月十三日，以九十年度簡字第
    三五九九號判決判處有期徒刑四月，緩刑二年在案）。被告因怪罪甲○○使其涉
    犯偽造文書罪嫌，竟於八十九年十二月十日，夥同姓名年籍均不詳之成年男子，
    共同意圖為自己不法之所有，在桃園縣中壢市○○○路之「窗外咖啡廳」，向甲
    ○○恐嚇稱：「如果今天拿新台幣（下同）十萬元來，以後就不再找你，今天如
    果不拿錢的話，就用槍把你幹掉」等語，致甲○○心生畏懼，乃先簽下面額十萬
    七千五百元之本票後，於翌日即八十九年十二月十一日將其所有車牌號碼Ｌ七─
    七八五三號自小客車典當，並將當車所得之十萬元交予被告。嗣甲○○因不堪被
    告一再騷擾，乃於九十一年九月十日訴請臺灣桃園地方法院檢察署究辦。因認被
    告涉犯刑法第三百四十六條第一項之恐嚇取財罪嫌云云。
二、按犯罪事實應依證據認定之，無證據不得認定其犯罪事實。又不能證明被告犯罪
    者，應諭知無罪之判決。刑事訴訟法第一百五十四條第二項、第三百零一條第一
    項分別定有明文。再被害人之陳述如無瑕疵，且就其他方面調查又與事實相符，
    固足採為科刑之基礎，倘其陳述尚有瑕疵，則在未究明前，遽採為論罪科刑之根
    據，即難認為適法，業經最高法院著有五十二年台上字第一三００號、六十一年
    台上字第三０九九號判例可參。是事實之認定，應憑證據，如未能發現相當證據
    ，或證據不足以證明，自不能以推測或擬制之方法，為裁判基礎（最高法院四十
    年台上字第八十六號判例參照）；此所謂認定犯罪事實所憑之證據，雖不以直接
    證據為限，間接證據亦包括在內，然而無論直接證據或間接證據，其為訴訟上之
    證明，須於通常一般之人均不致有所懷疑，而得確信其為真實之程度者，始得據
    為有罪之認定，倘其證明尚未達到此一程度，而有合理之懷疑存在而無從使事實
    審法院得有罪之確信時，即應由法院為諭知被告無罪之判決（最高法院七十六年
    台上字第四九八六號判例參看）。
三、檢察官認上訴人即被告涉有恐嚇取財罪之犯行，無非係以告訴人甲○○之指訴、
    證人即告訴人之妻李淑芬之證述、當票及本票各一紙、九十年一月十八日電話錄
    音帶譯文為其論據。訊據被告固坦承於八十九年十二月十日曾與告訴人在「窗外
    咖啡廳」磋商還款事宜，惟矢口否認有何恐嚇取財犯行，辯稱：告訴人於八十九
    年七月中旬，向伊借得現金四十萬元，屢催不還，討債當日係由友人邱基祥找告
    訴人至該咖啡廳商討還款事宜，除李淑芬係事後才帶二個小孩前來之外，並無告
    訴人所指之男子在場，更未對告訴人施以恐嚇，翌日告訴人亦未交付十萬元云云
    。
四、經查：
（一）告訴人於九十一年九月二十七日偵查庭中稱：「‧‧‧八十九年十二月十日他
      恐嚇我，說我害他被法院起訴偽造文書‧‧‧說我如不給他十萬元，就要拿槍
      把我幹掉‧‧‧」（見偵查卷第十六頁反面），惟證人李淑芬於偵查中則證稱
      ：「‧‧‧當天若沒給他十萬元，他就要挖一個洞把徐埋掉‧‧‧」（見偵查
      卷第三十一頁），告訴人與證人李淑芬就被告恐嚇內容之陳述，顯不相同。尤
      以，證人李淑芬於第一審證稱被告並未出言恐嚇，而是與被告同行的另外一個
      符。加以告訴人於本院審理時自承係清潔隊員，每月收入僅三、四萬元，要養
      家糊口，負擔並不輕鬆，十萬元對被告而言，應係一筆鉅款，且告訴人之表哥
      及同學均在中壢分局刑事組任職，倘告訴人好心幫人，而被告卻昧於良心以性
      命要脅恐嚇告訴人交付十萬元，對被告此種有悖情理之不法行為，理應立即透
      過擔任警察之親友報警處理，惟告訴人卻以怕影響被告大好前程為由而未報警
      ，在事隔一年餘才訴請檢察官究辦，顯與常情不符，故告訴人之陳述尚非毫無
      瑕疵可指。
（二）另查證人李淑芬於第一審證稱；「被告只有說是貸款的事情。」，「．．回去
      之後，我先生也只有說是貸款的事情，沒有說其他的事情。」（第一審卷第六
      十頁），證人李淑芬之證述並未提及被告有恐嚇之行為，而證人邱基祥於第一
      審證稱八十九年十二月十一日當天在「窗外咖啡廳」並無恐嚇之情事，證人乙
      ○○於本院證稱八十九年年底被告與告訴人在「十里街亭西餐廳」用餐時之氣
      氛很好，沒有大小聲的，顯見被告亦無恐嚇告訴人之情事。
（三）被告雖否認收受告訴人所交付之十萬元，惟依證人宋道青、徐德森之證述及當
      票、本票影本各一紙，及被告不爭執其真正之九十年一月十八日電話錄音譯文
      ，足見被告確有收受告訴人所交付之十萬元，惟不得以此即認定被告有出言恐
      嚇之犯行。至財政部臺灣省北區國稅局八十九年度綜合所得稅納稅證明書，亦
      僅能證明被告之財力狀況，亦不能證明被告有恐嚇之犯行。
五、綜上所述，本件既查無任何積極證據足認被告有何檢察官所指之犯行，揆諸前揭
    說明，本件不能證明被告犯罪，自應為無罪之諭知。原審未予詳酌而予被告科刑
　　之諭知，尚有未合。被告上訴，否認犯罪指摘原判決不當，為有理由，自應由本
  　院將原判決撤銷，改諭知被告無罪之判決。
據上論斷，應依刑事訴訟法第三百六十九條第一項前段、第三百六十四條、第三百零
一條第一項，判決如主文。
本案經檢察官柯麗鈴到庭執行職務。
中　　　華　　　民　　　國　　九十三　　年　　　二　　　月　　二十七　　日
                              臺灣高等法院刑事第五庭
                                  審判長法  官  曾　德　水
                                        法  官  魏　新　國
                                        法  官  楊　炳　禎
右正本證明與原本無異。
不得上訴。
                                        書記官  廖　素　花
中　　　華　　　民　　　國　　九十三　　年　　　三　　　月　　　一　　　日
